臺灣高等法院刑事判決　　　　　　　　 94年度上易字第142號
上　訴　人　臺灣臺北地方法院檢察署檢察官
被　　　告　乙○○
選任辯護人　錢裕國　律師
上列上訴人因被告傷害案件，不服臺灣臺北地方法院93年度易字
第1103號，中華民國93年12月9日第一審判決（起訴案號：臺灣
臺北地方法院檢察署93年度偵續一字第114號），提起上訴，本
院判決如下：
    主  文
上訴駁回。
    理  由
一、公訴要旨：
  (一)公訴事實：被告乙○○於民國（下同）91年6月22日凌晨一
    時許，在臺北市○○○路119巷某便利商店前，因細故與告
    訴人甲○○發生爭執後，竟基於傷害人之身體之犯意，持旗
    座丟擲甲○○胸部，致甲○○受有胸壁挫傷之傷害（起訴書
    所載犯罪時、地、犯罪方法及告訴人受傷情形，業據原審蒞
    庭檢察官於原審93年11月16日準備程序時更正如上述）。
  (二)起訴法條：刑法第277條第1項。
  (三)起訴證據：
    1.告訴人甲○○之指訴。
    2.證人范琍玲、汪甦之證述。
    3.天晟醫院診斷證明書乙紙。
二、按犯罪事實應依證據認定之，無證據不得認定犯罪事實。又
    不能證明被告犯罪者，應諭知無罪之判決，刑事訴訟法第15
    4條第2項、第301條第1項分別定有明文。又事實之認定，應
    憑證據，如未能發現相當證據，或證據不足以證明，自不能
    以推測或擬制之方法，為裁判之基礎（最高法院40年台上字
    第86號判例參照）。而所謂證據，係指足以證明被告確有犯
    罪行為之積極證據而言，該項證據須適於為被告犯罪之證明
    者，始得採為斷罪之資料（參照最高法院69年臺上字第4913
    號判例）。又告訴人之告訴，係以使被告受刑事訴追為目的
    ，是其陳述是否與事實相符，仍應調查其他證據以資審認；
    倘其陳述尚有瑕疵，則在未究明前，自難遽採為論罪科刑之
    根據（參照最高法院52年臺上字第1300號、61年台上字第30
    99號判例意旨）。又認定不利於被告之事實，須依積極證據
    ，苟積極證據不足為不利於被告事實之認定時，即應為有利
    於被告之認定，更不必有何有利之證據，最高法院亦著有30
    年上字第816號判例可資參照。
三、訊據被告乙○○固坦承確有於91年6月22日凌晨一時許在臺
    北市○○○路119巷某便利商店前與告訴人發生爭執之事實
    ，惟堅決否認有何傷害犯行，辯稱：告訴人所受傷害，應該
    是告訴人先前在91年6月21日晚間第一次到臺北市○○○路
    119巷55號，因告訴人毆打邱月娥，經路人制止壓制在地上
    所造成，與其無關，雖然我有在告訴人第二次返回林森北路
    上址時，手持旗座嚇阻告訴人，但我是將旗座拿到告訴人胸
    前，即鬆手使旗座自然落下，當時我與告訴人相距約四、五
    十公分，該旗座既未碰到甲○○的身體，也沒有砸到甲○○
    的腳，我無意且未動手毆打甲○○等語。經查：
  1.告訴人雖堅指：被告確持旗座毆打其胸部成傷云云，並提出
    天晟醫院於91年6月22日出具載明胸壁挫傷、肘、前臂及腕
    之表淺損傷、磨損或擦傷等傷情之乙種診斷證明書乙紙（見
    91 年度偵字第16496號偵查卷第6頁），及同醫院出具載明
    胸部挫傷、右肘挫傷、右腕挫傷等傷情之甲種驗傷診斷書乙
    紙（見原審卷第121頁）附卷可稽。然告訴人於警訊時先稱
    ：其於91年6月22日零時左右，至其前妻邱月娥在臺北市○
    ○○路○段132巷34號所經營之溫州大餛飩麵店，想與邱月
    娥談論其二人在美國婚姻的問題，還沒談，就被邱月娥的男
    友外號叫阿威的人毆打成傷云云（見91年度偵字第16496號
    偵查卷第5頁反面）；於91年8月9日檢察事務官詢問時則稱
    ：91年6月21日晚間十時三十分許，我有到林森北路119巷55
    號，但我未打告訴人（指邱月娥），反而被告訴人（指邱月
    娥）友人毆打云云（見91年度他字第4133號偵查卷第12頁）
    ；於91年9月13日檢察官偵查時則稱：91年6月22日在南京東
    路一段132巷34號，我去找前妻討論，被告就不分青紅皂白
    打我，他是我前妻的男友云云（見92年度偵續字第81號偵查
    卷第8頁）；於92年3月6日檢察官偵查時則改稱：91年6月20
    日在南京東路、林森北路六條通，我去找我前妻，第一次就
    被打，第二次我找朋友陪同前去，還沒到巷口，就被被告以
    拳頭與水泥的旗桿座打我胸口，我朋友范琍玲、汪甦在場云
    云（同上偵續卷第14頁正、反面）；於原審準備程序時則稱
    ：第二次到現場時，走到巷子口還沒有到邱月娥店的門口時
    ，就遇到乙○○，乙○○就衝過來要打我，就順手拿旗座往
    我胸部砸，並打我頭部、胸部，乙○○拿旗座往我胸部時，
    確實有打到我的胸部，因為我在上車時感到我有胸部悶痛，
    我就到醫院檢查等語（見原審93年11月16日準備程序筆錄第
    6 頁），對照告訴人前後之指述，被告是於91年6月21日晚
    間傷害告訴人？還是91年6月22日凌晨一時許傷害告訴人？
    被告是以拳頭毆打傷害告訴人？還是以旗座傷害告訴人？告
    訴人之指述確不一致，對於被告如何加以毆打又交代不清，
    告訴人之指訴究否得採，已不無疑問。
  2.次查：證人即案發時在旁陪同告訴人之范琍玲於臺灣臺北地
    方法院91年度家護字第282號通常保護令事件91年8月29日審
    理時結證稱：「相對人（即告訴人甲○○，下同）約十二點
    多從台北打電話給我說他被人家打，因我和相對人是男女朋
    友關係，我開車趕到台北要將相對人接回中壢．．．後來我
    開車到林森北路附近一個橋的旁邊巷口停下來，同行的還有
    汪甦，還沒有到麵店，距離大約有十公尺，看到一個男的衝
    過來就要揮手打相對人．．．汪甦有擋住，但是我不知道是
    否有打到相對人，汪甦帶著相對人跑，我就跟著跑，我看到
    那個男的跑到便利商店拿旗座丟相對人．．．那個男的將旗
    座丟到相對人的胸部云云（見92年度偵續字第81號偵查卷第
    43 頁）；然其於檢察官偵查中係結證稱：「91年6月22日凌
    晨一點，我從中壢上台北找他，二人與他朋友在店裏喝酒聊
    天，因為他之前被人打，所以他就要去找他前妻，由我開車
    載他及朋友過去，我們走到被告店前，被告就衝出來一拳揮
    向告訴人，朋友汪甦就帶著我跑，被告拿便利商店的旗座丟
    告訴人」、「（問：被告丟旗座有無丟到告訴人胸部？）有
    丟到胸口，旗座是鋁製的」云云（見92年度偵續字第81號偵
    查卷第15頁反面、第16頁）；嗣其於原審準備程序時則證稱
    ：被告一看到我們就衝出來，汪甦是拉著告訴人要走，不要
    跟他起衝突，走到便利商店時，被告乙○○拿起旗座追告訴
    人朝他丟，就剛好丟到告訴人的胸部，在被告拿旗座丟告訴
    人之前，沒有看到被告與告訴人有肢體衝突，被告亦無其他
    攻擊行為，當被告拿旗座丟告訴人之後，被告有揮拳要打告
    訴人（見原審93年11月16日準備程序筆錄第11、14頁），所
    證不僅前後反覆，且亦與告訴人所指被告一見到伊，就衝過
    來毆打其胸部、頭部，並以旗座丟伊胸部等情，互核不符，
    是其前開證詞，亦難憑信。
  3.另查，雖證人汪甦於臺灣臺北地方法院91年度家護字第282
    號通常保護令事件審理時證稱：「我和相對人（即告訴人甲
    ○○，下同）在卡拉ＯＫ，因為相對人說他要找他太太談事
    情，我開車載相對人去，因為巷子太窄，相對人自己開車門
    下車，我繼續開車到新生北路高架橋下的停車場，停車後，
    我回頭去找相對人，我到林森北路右轉的單行道不知名巷口
    時，我看到相對人和四、五個人在講話，其中有一個人是穿
    警察衣服的警察，我就回頭去開車走了，我就回到卡拉ＯＫ
    店，相對人打電話說他要回到卡拉ＯＫ店，相對人回到卡拉
    ＯＫ店的時候，我看到相對人兩隻手的手肘有受傷，相對人
    說他沒怎樣就被打了，他心理很難過，他要回去講清楚，我
    勸阻無效，我再開車載相對人去，同行的人還有范琍玲，只
    有我們三位，車開到新生北路高架橋停車，我們三人用走路
    的，到了距離麵店有十公尺，我站在中間，范琍玲在我左邊
    ，相對人在我右邊，有個男的衝過來就用拳頭要打相對人，
    我有擋一下，但還是揮到相對人的胸部，我勸相對人回家，
    那個男的到便利商店拿了圓盤式旗座往相對人的胸前丟」云
    云（見92年度偵續字第81號偵查卷第42頁）；於原審準備程
    序時證稱：被告有無打我看不出來，但是我有看到被告突然
    衝上來用雙手推告訴人，當時我就叫告訴人走，告訴人回頭
    時，被告就用旗座丟等語（見原審93年11月16日準備程序筆
    錄第16、17頁）。其所證述之衝突發生情形先後不一，且將
    其證詞與告訴人之指述、證人范琍玲之證述互核以觀，被告
    究係先揮拳毆打告訴人再以旗座丟告訴人？或被告係先丟旗
    座後又揮拳打告訴人？其三人所為陳述亦非一致，以其三人
    於本案爭執時均在場之情形觀之，實不應有該等瑕疵，因之
    ，實難憑尚有瑕疵之證詞，遽認被告有傷害告訴人之犯行，
    況告訴人與二位證人間有朋友之關係，證人所為之證述較易
    偏袒，亦不能逕信。
  4.末查，公訴人固提出診斷證明書記載告訴人受有胸壁挫傷、
    肘、前臂及腕之表淺損傷、磨損或擦傷等傷害，作為被告毆
    打告訴人之證據，然告訴人就如何遭受被告毆打，先後指訴
    不一，已難採信。再倘如告訴人所稱，遭被告以旗座丟傷後
    ，其於上車離去時，即發現胸口疼痛，衡諸常理，果被告曾
    於91年6月22日凌晨一時許以旗座硬物毆打告訴人胸部成傷
    ，而告訴人於離開現場搭車時即感覺胸口疼痛，告訴人應於
    發覺後立即就醫，惟告訴人卻遲至同日上午五時十分許始赴
    位於桃園縣中壢市○○路155號之天晟醫院就醫；況告訴人
    自承其於91年6月22日曾二度去找邱月娥，第一次是將近夜
    間十二點，第二次是在夜間一點多，第一次去了，有被孫裔
    鼎、陳佳宗壓倒在地下等情，並據證人陳佳宗於原審準備程
    序時證稱：我騎機車經過邱月娥店前，因見到告訴人毆打邱
    月娥，就下車先將告訴人用力推開，告訴人往後退了好幾步
    ，告訴人就楞住，問我是誰，我說你管我是誰，告訴人就衝
    過來，我就正面抱住告訴人往前推、壓，告訴人因而側身倒
    地，我順勢將告訴人壓制在柏油路面，告訴人的面朝地，左
    手被我拉住反折在背後，我整個人趴在告訴人的身上，並用
    右手叉壓在他的肩頸部，我壓倒告訴人時，他還一直要掙脫
    ，我壓制他將近十分鐘等情（見原審93年11月16日準備程序
    筆錄第20、21頁），並觀諸告訴人所受之傷害，均屬皮下瘀
    血等常見傷害，不能排除係因孫裔鼎、陳佳宗將之上半身壓
    制在地受傷之可能。綜上所述，診斷證明書僅足以證明告訴
    人於驗傷時身體留有傷勢，受傷之原因及是否確為被告丟旗
    座實施傷害行為所致，仍應賴其他證據補強。本案告訴人及
    證人范琍玲、汪甦之證述尚有瑕疵，告訴人所受之傷害，有
    其他造成原因之可能，不足以作為被告確實傷害告訴人之補
    強證據。
  5.綜上所述：本案公訴人所舉事證無從積極證明被告犯罪，不
    能排除甲○○因其他原因受傷之可能性，此外，又查無其他
    事證足為不利於被告的認定，本於罪疑惟輕原則，不能證明
    被告犯罪，自應依法諭知被告無罪。
三、原審以不能證明被告犯罪，依前開法律之規定，而為無罪之
    判決，即核無不合。檢察官據告訴人請求提起上訴，以本件
    事發突然，證人汪甦、范琍玲為逃離現場，豈有心仔細欣賞
    事發過程，渠等陳述或稍有前後不一，惟就被告持旗座丟擲
    告訴人胸部之事實，渠等陳述則屬一致；又依證人陳佳宗之
    證言及告訴人所提出之天晟醫院診斷證明書可知，告訴人所
    受之胸部挫傷顯係被告所造成等語，而指摘原判決不當。惟
    查：
  (一)被告於偵訊時陳稱：「．．．我看到他好像要從肚子旁掏東
    西，我為了要阻擋他，拿便利商店的塑膠旗座在手上．．．
    」（見92年偵續字第81號偵查卷第15頁）、於原審準備程序
    時稱：「．．我看到甲○○的手伸在褲子裡，我不曉得會有
    什麼事情．．．我為了嚇唬甲○○，我是重拿輕放棋座．．
    ．」（見原審卷第28頁）、於本院準備程序時亦陳稱：「．
    ．因為他要從懷裡掏東西，我是自衛的行為，後來看他對我
    來說沒有什麼傷害性，我才會做放下的動作，我沒有丟他」
    等語（見本院94年2月17日準備程序筆錄），是被告要無傷
    害告訴人之故意；況告訴人當天凌晨一點多在台北市被打，
    但於凌晨四點多竟還開車到邱月娥中壢的娘家騷擾其家人（
    有臺灣臺北地方法院九十一年度家護字第二八二號民事通常
    保護令載明），並於凌晨五點多始前往醫院驗傷，如果其確
    遭被告丟擲旗座而受傷，何以能再開車去騷擾邱月娥之家人
    ？且被告若確有持旗座丟擲告訴人，則告訴人所受之傷勢應
    為胸部瘀傷而非挫傷，亦不致造成肘、前臂及腕之表淺損傷
    、磨損或擦傷等傷害，是其傷勢反係遭證人陳佳宗、孫裔鼎
    制服於地時，因此所受之傷害較有可能。而證人汪甦、范琍
    玲縱當時為逃離場，未及「仔細」觀看事發過程，渠等所為
    之證詞亦不致如此不一（如上所述），況渠等二人係告訴人
    之友人，所為證詞難免迴護告訴人而不客觀，自難據渠有瑕
    疵之證言，而為不利被告之認定。
  (二)又被告於本院準備程序時陳稱：「因為邱小姐（邱月娥）告
    甲○○被判六個月，在訴訟期間甲○○故意找一個理由來交
    換條件，目的要邱小姐撤銷對他的告訴，所以他才會在本件
    又撤回告訴又保留告訴權」等語（見本院94年2月17日準備
    程序筆錄）；而告訴人於92年1月9日檢察事務官詢問時坦承
    ：「（為何你要遞狀聲請再議？）因為乙○○、邱月娥告我
    」（見91年偵字第16496號卷第16頁正反面），於93年3月10
    日檢察官偵訊時問及：是否因為你前妻與乙○○在一起，而
    你前妻對你的傷害告訴判決確定，使你已經無法對乙○○、
    前妻就自己被告的部分與對方談和解，雙方可以互相撤回，
    所以才回頭，爭執之前告訴權已撤回的部分時，直接答以：
    「對」，惟嗣才又改稱係屬兩碼子事與其前妻無關云云（見
    92 年偵續一字第114號卷第29、30頁）；告訴人之原審辯護
    人於偵訊時亦稱：「．．因被告他們也對我們提出告訴，所
    以我們才會找他和解，但現在告訴人已被聲請簡易處刑，我
    們現已拒絕和解．．．」等語（見92年偵續字第81號卷第69
    頁反面），是告訴人是否因遭其前妻提起訴訟並因此受處刑
    罰而懷恨在心，從而，才對被告濫行提起本件訴訟以資報復
    ，即非無疑；況告訴人之指訴，無非係以使被告受刑事追訴
    處罰為目的，有時難免故予誇大，故告訴人之上開指訴，尚
    難遽採。
  (三)又按刑事訴訟法第一百六十一條第一項規定：檢察官就被告
    犯罪事實，應負舉證責任，並指出證明之方法。對於其所訴
    之被告犯罪事實，應負提出證據及說服之實質舉證責任，倘
    所提出之證據，不足為被告有罪之積極證明，或其闡明之證
    明方法，無從說服法官以形成被告有罪之心證，基於無罪推
    定之原則，自應為被告無罪判決之諭知。而證據之取捨與證
    據之證明力如何，均屬事實審法院得自由裁量、判斷之職權
    ，茍其此項裁量、判斷，並不悖乎通常一般人日常生活經驗
    之定則或論理法則，又於判決內論敘其何以作此判斷之心證
    理由者，即不得任意指摘其為違法。茲原判決就本件得心證
    的理由已說明甚詳，且所為論斷從形式上觀察，亦難認有違
    背經驗法則、論理法則，或有其他違背法令之情形，自不容
    任意指為違法。公訴人提起上訴，仍執原審不採之證人汪甦
    、范琍玲之指述而為爭執，並未提出任何新事證以資證明被
    告確有上開犯行，復對於原審取捨證據及判斷其證明力職權
    之適法行使，仍持己見為不同之評價，而砌詞指摘原判決不
    當，尚難認有理由，應予以駁回。
據上論斷，應依刑事訴訟法第368條，判決如主文。
本案經檢察官林炳雄到庭執行職務。
中　　華　　民　　國　　94　　年　　3 　　月　　18　　日
　　　　　　　　　刑事第十三庭  審判長法　官  劉景星
                                      法  官  李春地
                                      法  官  陳志洋
以上正本證明與原本無異。
不得上訴。
                                      書記官  王韻雅
中　　華　　民　　國　　94　　年　　3 　　月　　22　　日
